臺灣臺北地方法院民事判決
111年度再易字第6號
再審原告    林文桂  
            林益安(即林文隆之承受訴訟人)

            林益宏(即林文隆之承受訴訟人)

            林文釧  
            林靜淑  
共      同
訴訟代理人  黃昱中律師

再審被告    祭祀公業林坦齊

法定代理人  林繼裕  
上列當事人間請求確認派下權再審之訴事件，再審原告對於本院
民國110年12月7日本院109年度簡上字第152號確定判決提起再審
之訴，本院不經言詞辯論，判決如下：
    主      文
再審之訴駁回。
再審訴訟費用由再審原告負擔。
    事實及理由
一、按再審之訴顯無再審理由者，得不經言詞辯論，以判決駁回
    之。民事訴訟法第502條第2項定有明文。所謂再審之訴顯無
    再審理由，係依再審原告所主張之再審事由，不經調查即可
    認定在法律上顯無理由而不能獲得勝訴之判決者而言。次按
    當事人發見未經斟酌之證物或得使用該證物者，得以再審之
    訴對於確定終局判決聲明不服。但以如經斟酌可受較有利益
    之裁判者為限，固為民事訴訟法第496條第1項第13款所明定
    。惟所謂「當事人發現未經斟酌之證物或得使用該證物」者
    ，係指前訴訟程序事實審之言詞辯論終結前已存在之證物，
    因當事人不知有此，致未經斟酌，現始知之，或雖知有此不
    能使用，現始得使用者而言。是事實審言詞辯論終結前未存
    在之證物，或已存在並能利用而不提出，或已提出之證物，
    均不得據為本款之再審理由。
二、本件再審原告就本院109年度簡上字第152號確定判決(下稱
    原確定判決)提起再審之訴，主張原確定判決認定再審原告
    提出之管理選任決議書記載之地號「文山堡青潭庄土名員潭
    仔坑1548-1」（下稱系爭土地），不在再審原告所提再審被
    告不動產清冊、土地登記謄本所示土地範圍，再審被告否認
    系爭土地為其所有，再審原告又未能確定系爭土地為再審被
    告所有，認再審原告主張其等為再審被告之派下員為無理由
    。然原確定判決到最後一次言詞辯論期日始就系爭土地是否
    為再審被告之財產一事為辯論及調查證據，已構成突襲。再
    審原告收受原確定判決後，於民國110年12月29日至地政事
    務所調閱再審被告不動產清冊內之土地登記謄本，始知系爭
    土地於35年土地總登記時，地號變更為「青潭段員潭子坑小
    段132地號」，之後於102年間因土地重測，地號變更為「新
    店區秀水段1185」地號，而該地號現屬再審被告所有財產範
    圍之一。再審原告依據系爭土地台帳影本、臺灣省台北縣○○
    段○○○○○段000地號土地登記簿（下稱系爭132地號土地登記
    簿）、新店區秀水段1185號地籍謄本（下稱系爭1185地號地
    籍謄本），足認管理選任決議書上載系爭土地屬再審被告之
    財產，而再審原告之先祖林炳臣為再審被告之派下員，林炳
    臣於血緣上及財產上均屬再審被告祭祀公業之一員，可確認
    再審原告對再審被告之派下權存在。原確定判決漏未斟酌上
    開證物，而有民事訴訟法第496條第1項第13款規定之再審事
    由，其於110年12月13日收受原審判決書後，於111年1月12
    日提起本件再審之訴，已遵守不變期間。並提出原確定判決
    書、系爭土地台帳影本、132號土地登記簿影本、1185號地
    籍謄本影本為憑。
三、經查：
  ㈠再審原告於前程序原審已提出系爭1185地號地籍謄本為憑，
    據以主張系爭1185地號土地為再審被告所有之財產（見補字
    卷第86頁、第136頁），則系爭1185地號地籍謄本既已在前
    程序提出，並經原確定判決為斟酌，自非民事訴訟法第496
    條第1項第13款所定之新證據，再審原告嗣以之為發現新證
    據，據以提起再審之訴，自不應准許。
  ㈡再審原告復主張系爭土地台帳、系爭132地號土地登記簿影本
    均屬新證據云云。然該二項文件於前程序事實審言詞辯論終
    結前均已經存在，管理選任決議書亦為再審原告所提出，並
    據以主張系爭1185地號為再審被告所有之財產（見補字卷第
    4頁、第54頁），且再審原告亦知該地號重測前為系爭132地
    號（見補字卷第86頁），而系爭土地台帳及系爭132地號土
    地登記簿影本早已存在並能利用，再審原告並未證明有何事
    實上之障礙或其他原因，致不能於原確定判決事實審言詞辯
    論終結前適時提出以供法院斟酌，即與發現得使用未經斟酌
    之證物要件不合，且按其情形在客觀上並非不能提出，亦無
    民事訴訟法第496條第1項第13款規定之適用。
  ㈢綜上所述，再審原告主張原確定判決有民事訴訟法第496條第
    1項第13款規定之再審事由，顯無理由，爰不經言詞辯論，
    逕以判決駁回之。並依民事訴訟法第78條規定，為訴訟費用
    負擔之判決。
四、據上論結，本件再審為無理由，爰判決如主文。
中　　華　　民　　國　　111 　年　　2 　　月　　10　　日
                  民事第三庭  審判長法  官  方祥鴻
　　　　　　　　　                  法  官  林瑋桓  
      　　　　　　　　　            法　官　薛嘉珩
以上正本係照原本作成。
本判決不得上訴。
中　　華　　民　　國　　111 　年　　2 　　月　　10　　日
                                    書記官  范國豪